【裁判字號】    90,上更(一),220
【裁判日期】    901031
【裁判案由】    違反槍彈藥刀械管制條例
【裁判全文】
臺灣高等法院高雄分院刑事判決               九十年度上更（一）二二號
    上訴人
    即被告      乙○○
右上訴人因違反槍砲彈藥刀械管制條例案件，不服臺灣高雄地方法院八十七年度訴字
第一００四號中華民國八十七年十月三十日第一審判決（起訴案號：臺灣高雄地方法
院檢察署八十六年度偵字第二五００六號、二五四八０號），提起上訴，判決後經最
高法院發回更審，本院判決如左：
      主      文
原判決撤銷。
乙○○未經許可製造彈藥未遂，處有期徒刑壹年。
附表所示之物，均沒收。
      事      實
一、乙○○於民國（下同）八十六年十月初某日， 將其所郵購之仿 WALTHER 廠半自
    動手槍製造之玩具手槍一枝（含彈匣一個， 槍枝管制編號 0000000000，警方移
    送時誤將之載為西德制八厘米手槍一枝）及空彈殼，在其原高雄市○鎮區○○路
    三五五號十樓之四住處，未經許可，以電鑽、鏍絲起子、瓦斯槍（乙炔）、銼刀
   、鐵鉗、固定鉗等工具，將上開玩具手槍槍管堵死部分打通，再換裝自製金屬製
    槍管，而具殺傷力，並將空彈殼裝填火藥、鉛珠彈頭及底火做為擊發用子彈，惟
    被查獲時尚未組裝完成而未遂。嗣意圖營利，以新臺幣（下同）五千元及價值約
    六千元之安非他命之代價，將改造完成具殺傷力之玩具手槍一枝（含彈匣一個）
    及未具殺傷力之改造子彈半成品十一顆、鉛製彈頭八顆、底火一百零七顆（該改
    造子彈半成品十一顆、鉛製彈頭八顆、底火一百零七顆，經送請內政部警政署刑
    事警察局鑑驗結果依現狀不具殺傷力），未經許可販賣予蔡坤展（已審結）。而
    於八十六年十月十八日下午五時十分許，在高雄市○鎮區○○路三五五號十樓之
    四住處為警查獲．並扣得改造子彈半成品一顆、改造槍管二支，及電鑽一支、鏍
    絲起子二支、瓦斯槍（乙炔）一支、銼刀三支、鐵鉗二支、固定鉗一支等工具。
    並循線於八十六年十月二十七日上午十一時許，在高雄市苓雅區○○○路四十巷
    二十號，查獲蔡坤展，並扣得乙○○販賣予蔡坤展之上開仿WALTHER 廠半自動手
    槍製造之改造玩具手槍一枝及改造子彈半成品十一顆、鉛製彈頭八顆、底火一百
    零七顆。
二、案經高雄市政府警察局移送台灣高雄地方法院檢察署檢察官偵查起訴。
      理      由
一、訊據上訴人即被告乙○○雖供承有改造右揭槍彈之事實，但矢口否認有營利之意
    圖，辯稱：蔡坤展拿五千元給我郵購，我再幫他把槍管打通云云。經查，被告乙
    ○○右揭改造槍彈之事實，已據其自白在卷，核與同案被告蔡坤展於警偵訊及原
    審審理時供述情節相符，並有於蔡坤展住處查獲之仿WALTHER廠半自動手槍製造
    之改造玩具手槍一枝（含彈匣一個，槍枝管制編號0000000000）及改造子彈半成
    品十一顆、鉛製彈頭八顆、底火一百零七顆，及在乙○○住處查獲之改造子彈半
    成品一顆、改造槍管二支、電鑽一支、鏍絲起子二支、瓦斯槍（乙炔）一支、銼
    刀三支、鐵鉗二支、固定鉗一支扣案足資佐證。而扣案之槍、彈經送請內政部警
    政署刑事警察局鑑驗結果，(1)送鑑西德制八厘米手槍壹枝（含彈匣一個，槍枝管
    制編號0000 000000)，實係由仿WALTHER廠半自動手槍製造之玩具手槍改造而成
    ，槍管為金屬材質且已貫通，機械性能良好，可擊發適用之子彈，認具殺傷力。
    (2)送鑑改造子彈半成品壹拾壹顆，認均係玩具槍用之金屬彈殼，依現狀，認均
    不具殺傷力；送鑑鉛製彈頭捌顆，認均係釣魚用之鉛錘，依現狀，認均不具殺
    傷力；送鑑底火壹佰零柒顆，認均係玩具槍用之底火片及底火帽，依現狀，認
    均不具殺傷力。亦有內政部警政署刑事警察局八十六年十二月一日刑鑑字第八０
    六五九號、八十七年五月二十日刑鑑字第三三八五一號鑑驗通知書各一份在卷可
    稽。而被告於警訊供稱：「我只收道具槍彈費用五千元及另外蔡坤展給我約六千
    元之安非他命」，證人蔡坤展於警訊指稱：「係乙○○持該把改造手槍及彈藥向
    我兜售，我才向他購買的」，於偵查中指稱：「（你有向乙○○買槍？）答：有
    的，他說他缺錢˙˙˙」，並供稱有安非他命給乙○○吸用，係免費提供等情（
    見二五四八號偵卷第四十三頁背面、第十七頁背面），足見被告係以五千元購
    入上開玩具手槍及空彈殼，改造後以五千元及價值約六千元之安非他命為代價販
    賣予蔡坤展，其有營利之事實無誤，並非如被告所辯係先受蔡坤展之託購入上開
    玩具手槍及空彈殼，加以改造而無營利之意圖，被告所辯不足採信，其犯行堪以
    認定。
二、按仿 WALTHER  廠半自動手槍製造之改造玩具手槍屬於槍砲彈藥刀械管制條例第
    四條第一項第一款之其他可發射子彈具殺傷力之槍枝；又未經許可販賣彈藥者，
    其所謂彈藥，應係指同條例第四條第一項第二款之「指前款各式槍砲所使用之砲
    彈、子彈及其他具殺傷力或破壞性之各類炸彈、爆裂物。」，是以，販賣之子彈
    若不具殺傷力，則雖該子彈為其所製造，亦僅能論以製造未遂罪，尚難以販賣罪
    相繩（參七十三年九月五日（七三）廳刑一字第八一四號函）。核被告乙○○所
    為，係犯有(1)修正前槍砲彈藥刀械管制條例第十條第一項之未經許可製造可發射
    子彈具殺傷力之槍砲罪；(2)修正前槍砲彈藥刀械管制條例第十條第一項之未經許
    可販賣可發射子彈具殺傷力之槍砲罪；(3)修正前槍砲彈藥刀械管制條例第十一條
    第四項、第一項之未經許可製造彈藥未遂罪。又被告於未經許可製造槍、彈後，
    其行為時之法律即槍砲彈藥刀械管制條例，已於八十六年十一月二十四日修正，
    並於同月二十六日生效，比較新舊法規定，(1)舊法第十條第一項製造、販賣槍砲
    之法定刑為處五年以下有期徒刑，較新法第十一條第一項之處五年以上有期徒刑
    ，併科新臺幣一千萬元以下罰金為輕；(2)舊法第十一條第一項製造彈藥之法定刑
    為處六月以上五年以下有期徒刑，較新法第十二條第一項除將「彈藥」修正為「
    子彈」外，其法定刑為處一年以上七年以下有期徒刑，併科新臺幣五百萬元以下
    罰金為輕，均依刑法第二條第一項但書，應適用最有利於被告之法律即舊槍砲彈
    藥刀械管制條例論罪科刑，合予敘明。又甲訴人起訴事實雖未敘及被告乙○○製
    造彈藥之犯行，然該部分事實與甲訴人起訴之犯罪事實既具有想像競合犯裁判上
    一罪關係，應為起訴效力所及，自在本院所得審理之範圍；又被告乙○○同時同
    地製造槍枝、子彈係一行為同時觸犯上開未經許可製造槍枝、未經許可製造彈藥
    罪名，為想像競合犯，應依刑法第五十五條之規定，從一重之未經許可製造彈藥
    罪處斷；再被告乙○○未經許可製造彈藥罪，與未經許可販賣可發射子彈具殺傷
    力之槍砲罪間，具有方法方果之牽連關係，依刑法第五十五條之規定，應從較重
    之未經許可製造彈藥罪處斷；另被告乙○○未經許可製造彈藥之行為，因其子彈
    送請內政部警政署刑事警察局鑑定結果，不具殺傷力，是其行為僅屬未遂犯，爰
    依刑法第二十六條前段之規定，按既遂犯之刑度減輕其刑。
三、原審論處被告罪刑，固非無見。惟查：（一）被告係以五千元價格購得一枝玩具
    手槍及空彈殼，加以改造後，而以五千元及價值約六千元之安非他命之代價出賣
    予蔡坤喜，有營利之事實，因而有犯修正前槍砲彈藥刀械管制條例第十條第一項
    之未經許可販賣可發射子彈具有殺傷力之犯行，乃原判決就此竟認被告係以五千
    元之價格販入上開玩具手槍及空彈殼，加以改造後復以五千元同價出賣與蔡坤展
    ，即與事實不合；（二）原判決事實及理由欄，均說明在被告處扣得改造子彈半
    成品一顆、改造槍管二支，及電鑽一支、螺絲起子二支、瓦斯槍（乙炔）一支、
    銼刀三支、鐵鉗二支、固定鉗一支，係被告所有供犯罪所用之物，依刑法第三十
    八條第一項第二款宣告沒收，其主文第二項諭知「附表所示之物，均沒收」，但
    附表所列其中關於改造之槍管及螺絲起子，均誤載為一支，亦有未合。被告上訴
    意旨指否認有販賣槍枝之行為，並以原審量刑過重而指摘原判決不當，雖不足取
    ，但原判決既有上開可議之處，仍無可維持，應將原判決撤銷改判。審酌被告乙
    ○○明知槍、彈乃屬管制物品，且社會上充斥槍枝，嚴重危害治安，為政府所嚴
    加取締，仍購買玩具槍枝、子彈予以改造販賣，助長槍枝、彈藥流動，然以其
    素行尚稱良好，犯後坦承犯行，頗有悔意等一切情狀，量處有期徒刑一年。至於
    甲訴人雖請求對被告宣告強制工作之保安處分，惟按犯槍砲彈藥刀械管制條例第
    十九條第一項之所列舉之罪，依個案情節符合比例原則部分，固應適用該條例宣
    告保安處分；至不符合部分而應宣告保安處分者，則仍由法院斟酌刑法第九十條
    第一項規定之要件，依職權為之，於此，自無刑法第二條第二項之適用，亦即仍
    有從新從輕原則之適用，有司法院大法官會議釋自第四七一號解釋可資參酌。本
    間被告所製造之槍枝並非制式槍枝，其威力非如制式槍枝之大，且僅製造一枝，
    所製造之子彈因組裝未完成而不具殺傷力，依比例原則，自不宜依修正後槍砲彈
    藥刀械管制條例第十九條第一項宣告保安處分；又被告僅於八十四年間曾犯賭博
    罪，經判處罰金刑，於八十五年間有違反社會秩序維護法案件，及於八十六年間
    有施用第二級毒品之犯行（經原審判決免刑確定），尚難遽認被告合於刑法第九
    十條第一項項規定：「有犯罪之習慣或以犯罪為常業或因遊蕩或懶惰成習而犯罪
    」，宣告強制工作之要件，自不得對被告乙○○宣告強制工作之保安處分。而扣
    案如附表所示之改造子彈半成品一顆、改造槍管二支，及電鑽一支、鏍絲起子二
    支、瓦斯槍（乙炔）一支、銼刀三支、鐵鉗二支、固定鉗一支，係被告乙○○供
    犯罪所用之物，依刑法第三十八條第一項第二款規定予以宣告沒收。至於在同案
    被告蔡坤展住處扣得之仿WALTHER廠半自動手槍製造之改造玩具手槍一枝、改造
    子彈半成品十一顆、鉛製彈頭八顆、底火一百零七顆，雖係被告乙○○所製造，
    然其業已販賣予被告蔡坤展所有，自不得在被告乙○○所犯部分予以宣告沒收。
據上論結，應依刑事訴訟法第三百六十九條第一向前段、第三百六十四條、第二百九
十九條第一項前段，修正前槍砲彈藥刀械管制條例第十條第一項、第十一條第四項、
第一項，刑法第二條第一項但書、第十一條、第二十六條前段、第五十五條、第三十
八條第一項第二款，判決如主文。
本案經檢察官沈紹嘉到庭執行職務。
中      華      民      國    九十      年      十      月    三十一    日
                              臺灣高等法院高雄分院刑事第二庭
                                  審判長法官  曾永宗
                                        法官  謝肅珍
                                        法官  邱永貴
右正本證明與原本無異。
如不服本判決，應於判決送達後十日內向本院提出上訴狀，其未述理由者並應於提
出上訴狀後十日內向本院補提理由書（應附繕本)。
                                      書記官  周能智
中      華      民      國    九十      年      十一    月      二      日
附錄：本判決論罪科刑法條：
修正前槍砲彈藥刀械管制條例第十條第一項
未經許可製造、販賣或運輸第四條第一款所稱其他可發射金屬或子彈具有殺傷力之各
式槍砲者，處五年以下有期徒刑。
修正前槍砲彈藥刀械管制條例第十一條第一項、第四項
未經許可製造、販賣或運輸彈藥者，處六月以上五年以下有期徒刑。
第一項及第二項之未遂犯罰之。
附表：
┌──┬─────────┬────┐
│編號│物   品   名   稱 │數    量│
├──┼─────────┼────┤
│ 一 │改造子彈半成品    │壹顆    │
├──┼─────────┼────┤
│ 二 │改造槍管          │貳支    │
├──┼─────────┼────┤
│ 三 │電鑽              │壹支    │
├──┼─────────┼────┤
│ 四 │鏍絲起子          │貳支    │
├──┼─────────┼────┤
│ 五 │瓦斯槍（乙炔）    │壹支    │
├──┼─────────┼────┤
│ 六 │銼刀              │支    │
├──┼─────────┼────┤
│ 七 │鐵鉗              │貳支    │
├──┼─────────┼────┤
│ 八 │固定鉗            │壹支    │
└──┴─────────┴────┘
                                                                  Ａ


司法院資訊處製作；財團法人民間司法改革基金會備份。
